【裁判字號】    98,交再,6
【裁判日期】    990121
【裁判案由】    公共危險
【裁判全文】
臺灣桃園地方法院刑事判決               98年度交再字第6號
再審聲請人
即公 訴 人  臺灣桃園地方法院檢察署檢察官
再審被  告  甲○○
上列再審被告因公共危險案件，經檢察官聲請簡易判決處刑（97
年度偵字第9975號），本院前以97年度桃交簡字第2224號判決確
定後，檢察官聲請再審（98年度執聲再字第1 號），本院原裁定
後（98年度桃聲簡再字第1 號），復經檢察官抗告，由本院裁定
撤銷發回（98年度簡抗字第5 號），再由本院更為裁定准予開始
再審（98年度桃聲簡再更字第1 號）確定，因認不宜以簡易判決
處刑（98年度桃簡再字第1 號），改依通常程序審理，並判決如
下：
    主  文
甲○○無罪。
    理  由
壹、程序部分：
一、本院於97年6 月10日所為97年度桃交簡字第2224號確定判決
    ，經以98年度桃聲簡再更字第1 號裁定開始再審確定後，原
    判決已失其效力。故本件係就臺灣桃園地方法院檢察署97年
    度偵字第9975號檢察官聲請簡易判決處刑書所指被告之犯罪
    事實，更為審判。
二、按被告以外之人於審判外之陳述，雖不符合刑事訴訟法第15
    9 條之1 至第159 條之4 之規定，但經當事人於審判程序同
    意作為證據，法院審酌該言詞陳述或書面陳述作成時之情況
    ，認為適當者，亦得為證據；當事人、代理人或辯護人於法
    院調查證據時，知有第159 條第1 項不得為證據之情形，而
    未於言詞辯論終結前聲明異議者，視為有前項之同意；刑事
    訴訟法第159 條之5 第1 項、第2 項分別定有明文。檢察官
    及被告對於本判決下列所引用被告以外之人於審判外之陳述
    （包含書面陳述），於本院調查及審理時，均表示無意見而
    不予爭執，且迄至言詞辯論終結前亦未再聲明異議，本院審
    酌上開證據資料製作時之情況，尚無違法不當及證明力明顯
    過低之瑕疵之情形，依同法第159 條之5 規定，認例外均具
    有證據能力，且經本院於審判期日依法進行證據之調查，
    當事人於訴訟上程序權利，已受保障，先予敘明。
貳、實體部分：
一、本件檢察官聲請簡易判決處刑意旨略以：被告甲○○自民國
    97年4 月1 日22時許起至同日23時許止，在桃園縣大園鄉○
    ○街某小吃店內飲用啤酒後，已達不能安全駕駛動力交通工
    具之程度，竟於同日23時15分許，自該處駕駛車牌號碼ME9
    —236 號重型機車上路，嗣於同日23時20分許，行經大園鄉
    ○○路○ 段593 號前為警查獲，當場測得呼氣所含酒精濃度
    為每公升0.67毫克，因認被告涉犯刑法第185 條之3 之服用
    酒類不能安全駕駛動力交通工具而駕駛罪嫌云云。
二、檢察官認被告甲○○涉犯刑法第185 條之3 之服用酒類不能
    安全駕駛動力交通工具而駕駛罪嫌，無非以載有「甲○○」
    署押之呼氣酒精濃度檢測單、「甲○○」簽名收受之桃園縣
    政府警察局舉發違反道路交通管理事件通知單、對「甲○○
    」所為之刑法第一百八十五條之三案件測試觀察紀錄表、對
    「甲○○」所為之桃園縣政府警察局汽車駕駛人酒後駕車生
    理協調平衡檢測記錄卡（見臺灣桃園地方法院檢察署97年度
    偵字第9975號偵查卷宗第10頁、第11頁、第12頁、第13頁）
    等資料附卷可稽，復有當日騎乘車號ME9-236 號機車自稱「
    甲○○」者，於97年4 月2 日上午6 時33分起至同日上午6
    時49分止，所為之調查筆錄中自白（見上開偵查卷宗第5至6
    頁）等資為論據。
三、訊據被告甲○○於本院審理中堅決否認有檢察官聲請簡易判
    決處刑書所指之公共危險犯行，辯稱：伊沒有犯罪，是被人
    冒名，且伊不知道是誰冒用的等語（詳本院99年1 月7 日審
    判筆錄）。
四、按犯罪事實應依證據認定之，無證據不得認定犯罪事實；又
    不能證明被告犯罪者，應諭知無罪之判決，刑事訴訟法第15
    4 條第2 項、第301 條第1 項分別定有明文。又事實之認定
    ，應憑證據，如未能發現相當證據，或證據不足以證明，自
    不能以推測或擬制之方法，為裁判基礎；且認定犯罪事實所
    憑之證據，其為訴訟上之證明，須於通常一般之人不致有所
    懷疑，而得確信其為事實之程度者，始得據為有罪之認定，
    倘其證明尚未達到此一程度，而有合理之懷疑存在而無從使
    事實審法院得有罪之確信時，即應由法院為諭知被告無罪之
    判決；再認定不利於被告之事實須依積極證據，苟積極證據
    不足為不利於被告事實之認定時，即應為有利於被告之認定
    ，更不必有何有利之證據（最高法院40年台上字第86號、76
    年台上字第4986號、30年上字第816 號判例參照）。
五、經查：
  (一)某真實姓名年籍不詳自稱「甲○○」之人於97年4 月1 日晚
    間11時22分許，因飲酒後騎乘車牌號碼ME9-236 號機車，行
    經桃園縣大園鄉○○路○ 段593 號前，為警攔停查獲，而於
    其呼氣酒精濃度檢測單、桃園縣政府警察局舉發違反道路交
    通管理事件通知單、桃園縣政府警察局汽車駕駛人酒後駕車
    生理協調平衡檢測記錄卡上均簽署「甲○○」，該人並以「
    甲○○」名義，於97年4 月2 日上午6 時33分起至同日上午
    6 時49分止，在桃園縣政府警察局大園分局三果派出所製作
    調查筆錄，且在筆錄上簽署「甲○○」，經警將該案移送臺
    灣桃園地方法院檢察署檢察官偵查後聲請簡易判決處刑，由
    本院刑事庭以97年度桃交簡字第2224號刑事簡易判決判處該
    人罰金新臺幣（下同）4 萬元，如易服勞役，以1 千元折算
    1 日，確定後移送臺灣桃園地方法院檢察署檢察官執行，嗣
    經本案被告甲○○到案，被告甲○○始查知上情，向檢察官
    表示其非上開公共危險案件之實際犯罪者，經臺灣桃園地方
    法院檢察署檢察官將該姓名年籍不詳、自稱係「甲○○」之
    人於警局所留存之指紋卡與本案被告甲○○捺印之指紋卡送
    請內政部警政署刑事警察局鑑驗之結果，認上開公共危險案
    件所按捺之指紋與本件被告甲○○不符、另肉眼比對該姓名
    年籍不詳、自稱「甲○○」之人留存之照片與本案被告甲○
    ○之長相、照片亦明顯可知確非同一人等情，此有本院97年
    度桃交簡字第2224號刑事簡易判決書1 份（參見97年度罰執
    字第1907號執行卷第2 頁）、臺灣桃園地方法院檢察署97年
    度罰執字第1907號97年9 月4 日上午8 時50分之訊問筆錄（
    參見上開執行卷97年9 月4 日訊問筆錄第1 頁）、口卡片照
    片3 張（參見97年度偵字第9975號偵查卷第8 頁）、內政部
    警政署刑事警察局97年9 月22日刑紋字第0970139 741 號鑑
    驗書1 紙（參見97年度罰執字第1907號執行卷宗並告以要旨
    ）等在卷可證，由此可知，於97年4 月1 日晚上11時22分許
    ，為警在上址查獲服用酒類不能安全駕駛動力交通工具而騎
    乘機車，嗣經本院判決有罪確定並移送地檢署執行之人，並
    非本件被告甲○○本人乙節，堪以認定。
  (二)又按刑事訴訟審判中之被告，雖為程序主體之一造，仍係檢
    察官請求法院透過訴訟程序，以判決確定國家刑罰權有無與
    範圍之對象，自須慎重、明確、可辨，刑事訴訟法第266 條
    規定：「起訴之效力，不及於檢察官所指被告以外之人。」
    ；第264 條第2 項第1 款並規定：起訴書應記載被告之姓名
    、性別、年齡、籍貫、職業、住所或居所或其他足資辨別之
    特徵；第451 條第2 項復明定上揭第264 條之規定，於檢察
    官聲請以簡易判決處刑之案件準用之，均本此意。倘行為人
    持用他人之身分證，冒名接受警詢未被發覺，檢察官並未實
    施偵查訊問，即依憑該他人身分證所示姓名、性別、年齡、
    住所等資料，記載於聲請簡易判決處刑書，於此情形下，依
    表示說，固以聲請書所載之他人為審判對象；依意思說，檢
    察官未為偵查行動，其內心本意無從依外觀上客觀之事證憑
    斷，自僅得依聲請書所載者為對象；依行動說，第一審純為
    書面審理，行為人未為實際之訴訟行為，亦無從認定其即為
    審判之對象。是卷內既無任何客觀上足資分辨其他犯罪嫌疑
    人之人別資料，因犯罪事實及證據部分尚無不明，法院當應
    依同法第453 條之規定，立即處分，則該所受請求確定刑罰
    權範圍之被告，自應認係被冒名之人，而非真正之行為人。
    若被冒名者對於上揭簡易判決不服，上訴於該管第二審地方
    法院合議庭，一旦發現實情，該第二審法院應即撤銷第一審
    之不當判決，改為被告無罪之諭知，不能任由檢察官當庭或
    事後以言詞或書面變更其所指之被告為真正之行為人，否則
    非但有違訴訟關係當事人恆定原則，亦有損冒名者之審級利
    益，且衡諸實際，現今實施刑事訴訟程序之各相關機關所建
    置之被告前案紀錄電腦資料係依移送（報告）書或起訴書或
    聲請簡易判決處刑書所載被告人別基本資料立檔，如不將該
    被冒名之被告改判無罪，勢必留下部分難以查考之電腦資料
    ，而僅以冒名者改列被告進行審判，將致被冒名者遭受現實
    利益損害或無謂困擾，殊非國家保護無辜人民之道（最高法
    院97年度台非字第537 號判決意旨可資參照）。易言之，現
    今司法實務上如發現有人冒名應訊，如檢察官原起訴之指為
    刑罰對象之人，即係冒名他人應訊之人，雖以被冒名者之年
    籍、姓名提起公訴，有通知檢察官補正後，或逕行更正被告
    姓名為真正犯罪人之姓名後，直接審理真正犯罪人之例，惟
    此僅限於檢察官指為刑罰對象之人即係該冒名者而言，如檢
    察官指為被告之人，乃係被冒名之人，因冒名者並非檢察官
    指為被告之人，縱檢察官以被冒名之人起訴，因冒名者並非
    檢察官指為刑罰權對象之人，自非起訴效力所及，法院尚不
    得以補正或更正方式逕認為冒名者已為檢察官提起公訴而對
    該冒名者加以審判自明。經查，上開犯公共危險案件之人為
    警查獲後於警詢時冒用「甲○○」名應訊、按捺指印，因所
    犯刑法第185 條之3 之罪法定本刑為1 年以下有期徒刑、拘
    役或專科罰金之罪，警方依刑事訴訟法第92條第2 項規定經
    由當日內勤檢察官之許可未隨案解送被告，而於詢問後同意
    其先行離去，嗣警方以「甲○○」之名義移送臺灣桃園地方
    法院檢察署檢察官偵查，經該署承辦檢察官傳喚未到，即逕
    就該人以姓名「甲○○」及其年籍資料為被告，以97年度偵
    字第9975號，向本院聲請簡易判決處刑等事實，此有前開公
    共危險案件桃園縣政府警察局大園分局刑事案件報告書、桃
    園縣政府警察局大園分局不予解送人犯報告書及桃園縣政府
    警察局大園分局調查筆錄（見臺灣桃園地方法院檢察署97年
    度偵字第9975號偵查卷宗第1 至6 頁）在卷可參。是以該真
    實姓名年籍不詳冒用「甲○○」名義應訊之人從未曾到庭為
    檢察官所訊問堪以認定，則其既未經檢察官偵訊，則檢察官
    對被告其「人」為誰，並非親見，其提起公訴聲請簡易判決
    處刑所指之刑罰權對象，自應以其聲請簡易判決處刑書所載
    之人為準。準此，該聲請簡易判決處刑書既列「甲○○」為
    被告，年籍住所復均相符，足見檢察官聲請簡易判決處刑及
    本院前開刑事簡易判決所指涉有前揭公共危險犯行之人即係
    針對被告甲○○，而非上開於警詢中假冒「甲○○」名義應
    訊之人，本院自無從認定前揭本院97年度桃交簡字第2224號
    案件係對該名真實姓名年籍不詳假冒「甲○○」之人發生訴
    訟繫屬，而得以更正年籍姓名方式對之為實體判決。
  (三)從而，原檢察官聲請簡易判決處刑意旨所指於97年4 月1 日
    晚上11時22分許，為警查獲服用酒類，不能安全駕駛動力交
    通工具而駕駛之犯罪嫌疑人，係冒用「甲○○」名義應訊，
    而非本件被告甲○○本人，已判斷如前述，此外，並無證據
    可資證明被告甲○○本人有何飲用酒類已達不能安全駕駛動
    力交通工具之程度而駕駛之行為，本件不能證明被告犯罪。
六、綜上所述，公訴人所指被告甲○○之犯罪行為，不能證明，
    揆諸前揭說明，應依法為被告無罪之諭知。
七、末按檢察官聲請以簡易判決處刑之案件，經法院認為有刑事
    訴訟法第451 條之1 第4 項但書之情形者，應適用通常程序
    審判之，刑事訴訟法第452 條、法院辦理刑事訴訟簡易程序
    案件應行注意事項第6 項分別定有明文。查本件被告甲○○
    被訴涉犯公共危險案件，本院於審理後，認有刑事訴訟法第
    451 條之1 第4 項但書第3 款之情形，應對其為無罪判決之
    諭知，本不得適用刑事訴訟法第七編所定之簡易程序對其為
    論罪科刑，而應依刑事訴訟法第452 條規定適用通常程序審
    判，因此，本院所為判決係依據上開規定適用第一審通常程
    序而為之第一審通常程序判決，一併敘明。
八、據上論斷，應依刑事訴訟法第452 條、第301 條第1 項，判
    決如主文。
本案經檢察官許鈺茹到庭執行職務。
中    華    民    國    99    年    1     月    21    日
            臺灣桃園地方法院交通法庭
                        審判長法  官  徐培元
                              法  官  石蕙慈
                              法  官  張詠惠
以上正本證明與原本無異。
如不服本判決，應於判決送達後10日內向本院提出上訴狀（應附
繕本），上訴於臺灣高等法院。
                              書記官  黃惠鈴
中    華    民    國    99    年    1     月    21    日

司法院資訊處製作；財團法人民間司法改革基金會備份。
